【裁判字號】    99,審訴,3222
【裁判日期】    991104
【裁判案由】    毒品危害防制條例
【裁判全文】
臺灣高雄地方法院刑事判決            99年度審訴字第3222號
公  訴  人  臺灣高雄地方法院檢察署檢察官
被      告  甲○○
上列被告因毒品危害防制條例案件，經檢察官提起公訴（99年度
撤緩毒偵字第30號），被告於準備程序進行中就被訴事實為有罪
之陳述，經本院告知簡式審判程序之旨，並聽取被告與公訴人之
意見後，裁定依簡式審判程序審理，判決如下：
    主  文
甲○○施用第一級毒品，處有期徒刑捌月。
    事  實
一、甲○○前於民國90年間，因施用毒品案件，經本院以91年度
    毒聲字第144 號裁定令入勒戒處所施以觀察、勒戒後，認無
    繼續施用毒品傾向，於91年1 月25日執行完畢釋放，並經臺
    灣高雄地方法院檢察署檢察官以90年度毒偵字第5829號為不
    起訴處分確定。復於91年間，因施用毒品案件，經本院以91
    年度毒聲字第5441號裁定令入勒戒處所施以觀察、勒戒後，
    認有繼續施用毒品傾向，經本院以91年度毒聲字第7172號裁
    定令入戒治處所施以強制戒治，同時經本院以91年度訴字第
    3332號判處有期徒刑8 月、4 月，合併定應執行刑為有期徒
    刑10月確定；另因強盜、竊盜、詐欺等案件，經本院分別以
    91年度訴字第639 號、92年度易字第2087號判處有期徒刑4
    年、1 年4 月、5 月，與前開施用毒品案件合併定應執行刑
    為有期徒刑6 年3 月，除強盜部分有期徒刑4 年不得減刑外
    ，嗣經減刑為有期徒刑4 月、2 月、8 月、2 月15日，合併
    定應執行刑為有期徒刑4 年10月15日確定，於97年12月23日
    縮短刑期假釋出監，假釋期間付保護管束，於98年5 月17日
    保護管束期滿未經撤銷視為執行完畢（不構成累犯）。詎甲
    ○○猶不知悔改及戒除毒癮，復基於施用第一級毒品海洛因
    之犯意，於98年3 月31日下午10時許，在高雄縣鳳山市○○
    ○街135 巷7 之3 號住處，以將海洛因攙入香菸中吸食之方
    式，施用第一級毒品海洛因1 次。嗣於同年4 月2 日上午11
    時許，在高雄縣林園鄉○○路與鳳林路交岔路口，因形跡可
    疑為警盤查，經警徵得同意採集其尿液送驗，結果呈嗎啡陽
    性反應，始悉上情。
二、案經高雄市政府警察局左營分局移送臺灣高雄地方法院檢察
    署檢察官偵查起訴。
    理  由
一、本件被告甲○○所犯係死刑、無期徒刑、最輕本刑為3 年以
    上有期徒刑以外之罪，其於準備程序進行中，就被訴事實為
    有罪之陳述，經受命法官告知簡式審判程序之旨，並聽取當
    事人之意見後，本院合議庭認無不得或不宜改依簡式審判程
    序進行之情形，爰依刑事訴訟法第273 條之1 第1 項規定，
    裁定本件由受命法官獨任進行簡式審判程序。又本件卷內之
    證據資料，依同法第273 條之2 規定，不受同法第159 條第
    1 項關於傳聞法則規定之限制，依法均有證據能力，合先敘
    明。
二、上揭事實，業據被告於本院審理中坦承不諱，並有高雄市政
    府警察局左營分局毒品按嫌疑人尿液代碼與姓名對照表（檢
    體編號：C98126）（警卷第6 頁）、高雄市立凱旋醫院98年
    4 月13日濫用藥物尿液檢驗報告（警卷第7 頁）各1 紙在卷
    可稽，足認被告前開任意性之自白與事實相符，得作為被告
    有罪之證據。又被告曾受如事實欄所載之觀察、勒戒處分執
    行完畢後5 年內，再犯施用毒品罪而經依法追訴處罰完畢等
    事實，亦有卷附本院院內索引卡紀錄表、臺灣高等法院被告
    前案紀錄表各1 份在卷可按。按毒品危害防制條例第20條、
    第23條於93年1 月9 日修正施行後，將施用毒品之刑事處遇
    程序，區分為「初犯」及「五年內再犯」、「五年後再犯」
    3 種，其立法理由謂：「初犯」經觀察、勒戒或強制戒治執
    行完畢釋放後，「五年內再犯」者，因其再犯率甚高，原實
    施之觀察、勒戒及強制戒治既已無法收其實效，爰依法追訴
    或裁定交付審理。至於經觀察、勒戒或強制戒治執行完畢釋
    放後，「五年後再犯」者，前所實施之觀察、勒戒或強制戒
    治已足以遮斷其施用毒品之毒癮，為期自新及協助其斷除毒
    癮，仍適用「初犯」規定，先經觀察、勒戒或強制戒治之程
    序。從而依修正後之規定，僅限於「初犯」及「五年後再犯
    」二種情形，始應先經觀察、勒戒或強制戒治程序。倘被告
    於5 年內已再犯，經依法追訴處罰，縱其第3 次再度施用毒
    品之時間，在初犯經觀察、勒戒或強制戒治執行完畢釋放5
    年以後，已不合於「五年後再犯」之規定，且因已於「五年
    內再犯」，顯見其再犯率甚高，原實施觀察、勒戒或強制戒
    治，已無法收其實效，即應依該條例第10條處罰（最高法院
    95年第7 次刑事庭會議決議參照）。從而，被告於前開初犯
    觀察、勒戒處分執行完畢釋放後「五年內再犯」施用毒品罪
    ，並經依法追訴處罰執行完畢，而本件被告再度施用毒品犯
    行，已不合於「五年後再犯」之規定，揆諸前揭說明即應依
    毒品危害防制條例第10條加以處罰。職是，本件事證明確，
    被告犯行洵堪認定，應依法論科。
三、核被告所為，係犯毒品危害防制條例第10條第1 項之施用第
    一級毒品罪。被告為施用而持有第一級毒品之低度行為，為
    施用第一級毒品之高度行為所吸收，不另論罪。爰審酌被告
    前因施用毒品案件，迭經觀察、勒戒、強制戒治及法院科刑
    判決後，竟再為本件犯行，足見其惡習已深，且戒絕毒癮之
    意志不堅，未能體悟施用毒品對自己、家人造成之傷害及社
    會之負擔，自屬可議；參以被告犯後坦承犯行，且施用毒品
    本質上係屬戕害自身健康之行為，尚未直接危害他人，反社
    會性程度應屬較低，及其施用毒品之前科紀錄、智識程度為
    國中肄業，現從事油漆工，每月收入約新臺幣30,000元等一
    切情狀，量處如主文所示之刑，以資懲儆。
據上論斷，應依刑事訴訟法第273 條之1 第1 項、第284 條之1
、第299 條第1 項前段，毒品危害防制條例第10條第1 項，判決
如主文。
本案經檢察官王清海到庭執行職務。
中    華    民    國    99    年    11    月     4    日
                  刑事第十庭    法  官  林裕凱
以上正本證明與原本無異。
如不服本判決應於收受判決後10日內向本院提出上訴書狀，並應
敘述具體理由。其未敘述上訴理由者，應於上訴期間屆滿後20日
內向本院補提理由書(均須按他造當事人之人數附繕本)「切勿逕
送上級法院」。
中    華    民    國    99    年    11    月     4    日
                                書記官  黃振祐
附錄所犯法條
毒品危害防制條例第10條
施用第一級毒品者，處 6 月以上 5 年以下有期徒刑。
施用第二級毒品者，處 3 年以下有期徒刑。

司法院資訊處製作；財團法人民間司法改革基金會備份。
